最　高　行　政　法　院　判　決
　　　　　　　　　　　　　94年度判字第00126號
再 審原 告　甲○○
再 審被 告　財政部臺灣省南區國稅局
代　表　人　朱正雄
上列當事人間因綜合所得稅事件，再審原告對於中華民國92年7
月31日本院92年度判字第994號判決，提起再審之訴。本院判決
如下：
　　主  文
再審之訴駁回。
再審訴訟費用由再審原告負擔。
　　理  由
一、按行政訴訟法第273條第1項第1款所謂適用法規顯有錯誤，
    係指原判決所適用之法規與該案應適用之現行法規相違背，
    或與解釋判例有所牴觸者而言。至於事實之認定或法律上見
    解之歧異，再審原告對之縱有爭執，要難謂為適用法規顯有
    錯誤，而據為再審之理由。
二、本件再審原告係第一電機廠股份有限公司（下稱第一公司）
    股東暨董事，85年度綜合所得稅未為結算申報，經再審被告
    查得第一公司於84年度出售土地，並將土地增益轉列為資本
    公積，再於同年7月22日以該項資本公積撥充資本轉增資新
    台幣（下同）6,500萬元，嗣85年2月15日復辦理現金減資，
    以現金收回資本公積轉增資配發之增資股5,000萬元，係變
    相分配出售土地之利得於股東，乃按各股東減資取回金額通
    報歸課再審原告當年度營利所得22,500,000元，合併再審原
    告原未申報之執行業務、薪資、利息等所得，併課結果合計
    23,171,318元，核定課稅所得額為22,450,685元，漏稅額為
    8,282,390元，除核定補徵稅額外，並依同法第110條第2項
    規定，處所漏稅額152,369元之0.4倍及8,130,021元一倍罰
    鍰，合計8,190,900元（計至百元止）。再審原告不服，主
    張依財政部86年5月5日台財稅第861895998號函、69年5月8
    日台財稅第33694號函、81年5月29日台財稅第810140011號
    函釋意旨及最高行政法院89年度判字第1512號判決見解，再
    審原告因第一公司減資所收取之款項，非屬盈餘分配，應屬
    免稅之證券交易所得，再審原告因而未予申報並無過失，且
    財政部就本件系爭情形所為函釋見解不一，依稅捐稽徵法第
    1條之1規定，應採用對納稅義務人有利之解釋，又依信賴保
    護原則，再審原告等所援引課稅當時有效之函釋，縱其後函
    釋之見解有變更，再審被告亦不得遽予適用變更後之見解，
    對再審原告補稅加罰為由，循序提起行政訴訟，經高雄高等
    行政法院以90年度訴字第2097號判決（下稱原判決），將訴
    願決定及原處分（復查決定含原核定處分）關於罰鍰部分撤
    銷，並駁回再審原告其餘之訴。兩造對該判決不利部分均表
    不服，分別提起上訴，復經本院以92年度判字第994號判決
    （下稱原確定判決），將該判決不利於再審被告之部分廢棄
    ，廢棄部分，再審原告在第一審之訴駁回，並駁回再審原告
    之上訴而告確定在案。再審原告遂以原確定判決有行政訴訟
    法第273條第1項第1款再審事由，提起本件再審之訴。
三、再審意旨略以：詢問報稅代理人會計師就系爭第一公司增減
    資行為之稅法意見者，並非再審原告，而係第一公司董事長
    黃天安，該會計師非再審原告之代理人或使用人或履行輔助
    人，再審原告對之故意、過失不必負責，原確定判決就本件
    適用民法第224條之規定，顯有錯誤。況第一公司增減資方
    式符合財政部69年5月8日台財稅第33694號函釋內容，嗣財
    政部認該函與該部84年3月22日台財稅第841611446號函合適
    原則不一致，始將之免列於87年版之所得稅法令彙編。惟第
    一公司於84、85年分別決議增、減資當時，前揭69年函釋仍
    存在有效，自不能預見其違法性，且第一公司亦有依函釋內
    容為股東報繳證券交易稅，足見該公司主觀上認屬租稅上合
    法避稅行為，故系爭增、減資行為，實係再審原告不能注意
    云云。惟按：原確定判決及原判決就第一公司所為本次增、
    減資行為，係為使股東取得公司出售土地利得而進行之行為
    ，再審原告因此獲得之現金，係屬因投資第一公司所獲得之
    營利所得，非屬證券交易所得，且69年函釋有重大明顯違反
    上位規範之情形，因此，再審原告縱信賴該函釋，亦不值得
    保護等情，已詳為論述，且再審原告為第一公司之董事，而
    第一公司為家族公司等情，復為再審原告於原判決所不爭執
    ，以再審原告與第一公司及該公司董事長黃天安如此密切之
    關係，則第一公司董事長黃天安詢問會計師，該會計師誤解
    法律規定，而表示該增、減資係屬合法行為之錯誤見解，該
    會計師是否為再審原告之履行輔助人及再審原告應否依民法
    第224條規定，與自己之故意或過失負同一責任，屬於事實
    之認定及法律上之見解，依首揭說明，要難謂為適用法規顯
    有錯誤，其再審之訴為無理由，應予駁回。
據上論結，本件再審之訴為無理由，爰依行政訴訟法第278條第
2項、第98條第3項前段，判決如主文。
中    華    民    國    94    年    4     月   28     日
                  第五庭審判長法  官　趙　永　康
                              法  官　鄭　淑　貞
                              法  官　黃　淑　玲
                              法  官　侯　東　昇
                              法  官  林  文  舟
以  上  正  本  證  明  與  原  本  無  異
中    華    民    國    94    年    4    月    29     日
　　　　　　　　　　　　　　　書記官　王　褔　瀛
